【裁判字號】    94,簡,803
【裁判日期】    950109
【裁判案由】    綜合所得稅
【裁判全文】
臺北高等行政法院判決
                                     94年度簡字第00803號
原      告  甲○○
訴訟代理人  乙○○
被      告  財政部臺北市國稅局
代  表  人  張盛和（局長）
訴訟代理人  丙○○
上列當事人間因綜合所得稅事件，原告不服財政部中華民國94年
7月25日台財訴字第09413013280號訴願決定（案號：第00000000
號），提起行政訴訟。本院判決如下：
    主  文
原告之訴駁回。
訴訟費用由原告負擔。
    事  實
一、事實概要：原告民國（下同）88年度綜合所得稅結算申報，
    經被告核定綜合所得總額為新臺幣（下同）2,956,621元，
    淨額為2,098,985元，應補稅額5,154元。原告對被告核定其
    有取自僑隆建設股份有限公司（下稱僑隆公司）營利所得
    592,410元（下稱系爭營利所得），表示不服，申請復查，
    經被告以94年2月1日財北國稅法字第0940233134號復查決定
    ，駁回其申請，原告仍未甘服，提起訴願，亦遭決定駁回，
    遂向本院提起行政訴訟。
二、兩造聲明：
  (一)原告聲明：
    1.訴願決定及原處分均撤銷。
    2.訴訟費用由被告負擔。
  (二)被告聲明：
    1.駁回原告之訴。
    2.訴訟費用由原告負擔。
三、兩造之爭點：
  原告主張其因債權關係方持有僑隆公司股票作為抵押品，該公
  司虛增盈餘，並無股票股利發放，被告未詳查事實，所為按面
  額計算之核課處分，顯有違誤，是否可採？
  (一)原告主張：
    1.原告檢附報載敘明僑隆公司前董事長洪炳焜淘空公司之手
      法為：先以人頭購入2億4000餘萬之土地，再由公司以16
      億餘購入，公司帳面資產虛增，再向銀行超貸近13億元，
      則現金10多億流入洪炳焜口袋（其餘應為超貸回扣等不法
      開支），此皆有報紙大幅報導為證。並非原告任意羅織，
      其本業之房地產買賣，亦利用土地交易課徵增值稅不課營
      利所得稅之漏洞。壓低房價、提高地價，大幅逃漏營利所
      得稅，且已成眾所皆知營造業慣用之漏稅手法。本件費時
      5 年僅就枝節查證，並以僑隆公司帳務有會計師簽證一語
      帶過。被告並未查證，如何證明其股利為盈餘之發放，而
      非以假帳虛增盈餘配發股利。
    2.本件原告已將本件課稅標的─僑隆公司之股票股利捐贈國
      庫，課稅標的既不存在，原告即無須就該筆所得繳納所得
      稅。
    3.同一張股票在不同稅目上估價不同，顯不合理，亦違反所
      得稅之精神：
      (1)依現行稅法：遺產稅對股票以2年平均市價核估，所得
        稅卻一律以票面10元核估，同一張股票在不同稅目上估
        價不同，顯不合理。
      (2)被告以行政命令，股利不問市價，一律按10元核估，違
        反所得稅精神。本件系爭股利，僅係作為債權擔保品，
        且未上市上櫃，完全無變現價值，原告並無營利所得，
        卻要繳納綜所稅，顯不合理。
  (二)被告主張：
    1.本件原告88年度綜合所得稅結算申報，已自行申報源自僑
      隆公司營利所得592,410元，並繳納稅款在案。嗣經被告
      依據該申報戶88年度各類所得歸戶資料，核定綜合所得總
      額為2,956, 621元，淨額為2,098,985元，本次應補稅額
      為5,154元。原告不服，就前開已自行申報源自僑隆公司
      之營利所得592,410元部分，提起行政救濟。
    2.原告訴稱僑隆公司遭前董事長洪炳焜掏空資產，皆有報紙
      大幅報導為證，財政主管機關不查，怎會是司法機關偵辦
      ；又未查帳如何證明該公司確有配發股利等情。經查僑隆
      公司前經經濟部查有於開始營業後自行停止營業6個月以
      上之情事，遂依公司法第10條第2款規定以92年2月25日經
      商字第09201703630號函命令解散，該公司又因未依法申
      請解散登記，經濟部並於92年5月6日以經授商字第
      09201135890號函予廢止登記，嗣僑隆公司於93年間再提
      出尚有營業事實證明文件，經經濟部認已無公司法第10條
      第2款規定之情事，遂以93年11月1日經商字第0930061421
      0號函撤銷先前命令解散與廢止登記之處分。又據經濟部
      商業司提供僑隆公司登記案卷內資料，該公司確於88年間
      辦理盈餘轉增資、發行新股，配發股東股票股利有案，是
      被告依公文書登載及僑隆公司前股務代理人亞洲證券股份
      有限公司所示資料，以原告為僑隆公司股東，88年間有獲
      配股票股利並登記有案，遂按僑隆公司所開營利所得扣繳
      憑單，核定原告88年度營利所得，並無不合。原告主張僑
      隆公司虛報營利所得，自應向司法機關提出檢舉，且其指
      出報章多次報導僑隆公司遭掏空資產案，惟是否涉及本件
      88年度配發股票股利事，法院最終判決為何，並未見原告
      舉證，自無從依原告所提報章傳聞資料論斷為真實，是原
      告所訴，尚難採信。
    3.又原告主張其願將股票股利捐贈或提存國庫乙節；經查關
      於捐贈或提存國庫，並非本件核定綜合所得稅層面所審究
      之範疇；況所得稅法並無稅款得以實物抵繳之規定，是所
      訴核無足採。
    4.至原告主張同一張股票在不同稅目上估價不同，顯不合理
      ，亦違反所得稅精神乙節；經查綜合所得稅之課徵，自應
      依據所得稅法之規範，原告縱認不合時宜，係屬對法令見
      解之不同，核非本件審酌範圍。
    理  由
一、按「個人之綜合所得總額，以其全年左列各類所得合併計算
    之︰第一類︰營利所得︰公司股東所獲分配之股利總額、合
    作社社員所獲分配之盈餘總額、合夥組織營利事業合夥人每
    年度應分配之盈餘總額、獨資資本主每年自其獨資經營事業
    所得之盈餘總額及個人一時貿易之盈餘皆屬之。…」為行為
    時所得稅法第14條第1項第1類所明定。
二、本件原告88年度綜合所得稅結算申報，經被告核定綜合所得
    總額為2,956,621元，淨額為2,098,985元，應補稅額5,154
    元。原告對被告核定其有取自僑隆公司營利所得592,410 元
    ，表示不服，循序申請復查，提起訴願，均遭決定駁回，復
    起訴主張其因債權關係方持有僑隆公司股票作為抵押品，該
    公司虛增盈餘，並無股票股利發放，被告未詳查事實，所為
    按面額計算之核課處分，顯有違誤，詳如其起訴狀事實欄所
    載理由等語。
三、查原告甲○○為僑隆公司之股東，88年度自僑隆公司取得營
    利所得592,410元，原告當年度綜合所得稅結算申報，亦有
    列報該筆營利所得，被告依原告申報有該營利所得而為核定
    ，此有僑隆公司93年12月28日函、股利憑單、所得稅結算申
    報書、核定通知書等附原處分卷可稽，事證明確，從而被告
    認定原告有取自僑隆公司之系爭營利所得592,410元，認事
    用法，俱無不合。至於原告訴稱：其已將僑隆公司之股票股
    利捐贈國庫，課稅標的已不存在，且被告按面額核算營利所
    得，亦不合理云云。查原告係先有取得系爭營利所得，然後
    始有權決定如何處分該股利，且被告係按僑隆公司填發之股
    利憑單所載數額合併核算綜合所得稅，並未差別處理，核無
    違誤，原告所訴，洵不足採。
四、綜上說明，本件被告就原告88年度綜合所得稅系爭營利所得
    之核定處分，並無不合，訴願決定，予以維持，亦無不妥，
    原告起訴意旨，非有理由，應予駁回。
五、據上論結，本件原告之訴為無理由，依行政訴訟法第236條
    、第98條第3項前段，判決如主文。
中    華    民    國    95    年     1    月     9    日
                    第 一 庭  法    官  黃本仁
上為正本係照原本作成。
本件以訴訟事件所涉及之法律見解具有原則性者為限，始得於本
判決送達後20日內向本院提出上訴狀並表明上訴理由，如已於本
判決宣示後送達前提起上訴者，應於判決送達後20日內補具上訴
理由（均按他造人數附繕本），且經最高行政法院許可後方得上
訴。
中    華    民    國    95    年     1    月     9    日
                              書 記 官  姚國華


司法院資訊處製作；財團法人民間司法改革基金會備份。
